臺灣高等法院刑事判決　　　 九十三年度上訴字第三三五三號
上　訴　人
即　被　告　甲○○男　七十六歲.
右上訴人，因違反毒品危害防制條例案件，不服臺灣板橋地方法
九十三年度訴字第一二九四號，中華民國九十三年八月三十一日
第一審判決（起訴案號：臺灣板橋地方法院檢察署九十三年度核
退毒偵字第五四九號），提起上訴，本院判決如左：
    主  文
原判決撤銷。
甲○○連續施用第一級毒品，累犯，處有期徒刑壹年肆月。
第一級毒品海洛因壹包（不含包裝袋，淨重零點零貳公克）沒收
銷燬之；包裝袋壹個沒收。
    事  實
一、甲○○前曾於於民國七十五年間因違反肅清煙毒條例案件，
    經本院判處有期徒刑十九年，褫奪公權十年，嗣經二次減刑
    為有期徒刑十一年四月十日，於八十六年十一月五日縮刑假
    釋期滿執行完畢。復於九十年間因違反毒品危害防制條例，
    經臺灣士林地方法院以九十年度訴字第三三五號判處有期徒
    刑十月，經其提起上訴，本院於九十年十一月二十七日以九
    十年上訴字第三四九二號駁回上訴確定，於九十二年三月三
    十一日縮刑期滿執行完畢。
二、甲○○曾於八十六年間因施用第一級毒品海洛因案件，經臺
    士林地方法院以八十七年度毒聲字第六○二號裁定送勒戒處
    所觀察、勒戒後，認無繼續施用毒品之傾向，由臺灣士林地
    方法院檢察署檢察官於八十七年九月二十三日以八十七年度
    偵字第八六○三號不起訴處分確定；復於九十年間因施用第
    一級毒品海洛因案件，經臺灣士林地方法院以九十年度毒聲
    字第四四五號裁定送勒戒處所觀察、勒戒後，認有繼續施用
    毒品之傾向，經臺灣士林地方法院裁定令入戒治處所施以強
    制戒治，並經臺灣士林地方法院檢察署檢察官以九十年度毒
    偵字第六九六號聲請簡易判決，嗣經臺灣士林地方法院認不
    宜簡易判決處刑，改依通常程序審理，於九十年八月二十八
    日以九十年度訴字第三三五號判處有期徒刑十月，經提起上
    訴，本院於九十年十一月二十七日以九十年上訴字第三四九
    二號駁回上訴確定。詎未戒除毒癮，明知海洛因業經公告列
    為毒品危害防制條例第二條第二項之第一級毒品，不得非法
    持有、施用，竟基於施用第一級毒品海洛因之概括犯意，自
    九十三年一月底某日起，至九十三月二月十三日十一時許止
    ，在臺北縣三重市信義公園內，以將第一級毒品海洛因摻入
    香菸中吸食之方式，施用海洛因多次，平均二天施用一次。
    嗣於同年二月十三日十三時三十分許，為警在臺北縣三重市
    ○○○路三十九巷十九之一號前查獲，並扣得其所有第一級
    毒品海洛因一包（不含包裝袋，淨重零點零貳公克）。
三、案經臺北市政府警察局中山分局報請臺灣板橋地方法院檢察
    署檢察官偵查起訴。
    理  由
壹、關於程序：
    被告甲○○於九十三年十二月十三日具狀以其因患高血壓性
    心臟病、胸口痛、肝功能異常而入三重市祐民醫院住院治療
    為由，請准予將九十三年十二月十六日庭期改期云云。惟查
    經本院書記官電話祐民醫院查詢被告患何病？於何時入院出
    院？可否自行到庭應訊？據該醫院賴副總醫師答以被告係於
    九十三年十二月八日以其患有上開病症而住院，於同年月十
    日即自動出院，依其病況仍可自行到庭應訊等語，有本院電
    話查詢紀錄表及祐民醫院提供之全民健康保險住院患者表附
    卷可證，足證被告以其患有上開宿疾刻正住院中而無法到庭
    應訊之詞，顯係不實而有故意拖延訴訟之情，自無足採。被
    告既經合法傳喚，無正當理由拒不到庭，爰不待其陳述逕行
    判決，合先明。
貳、關於實體：
一、右揭犯罪事實，業據被告甲○○於偵查中及原法院審理中坦
    承不諱，且其為警查獲時所採取之尿液，經送請臺灣尖端先
    進生技醫藥股份有限公司檢驗結果，確呈鴉片類陽性反應，
    有該公司九十三年二月二十四日濫用藥物檢驗報告一紙附卷
    可稽（參見臺灣板橋地方法院檢察署九十三年度核退毒偵字
    第五四九號偵查卷第四頁）。又被告於九十三年二月十三日
    十三時三十分許，在臺北縣三重市○○○路三十九巷十九之
    一號所查獲扣得其所有之白色粉末一包（不含包裝袋，驗餘
    淨重零點零貳公克），經臺北市政府警察局中山分局中山二
    派出所，依聯勤二○四廠製造之煙毒品檢驗Ａ包試劑初步檢
    驗結果，呈海洛因反應；再經法務部調查局以化學呈色法及
    氣相層析質譜儀分析法鑑驗結果，確認含有第一級第六項毒
    品海洛因成分，有臺北市政府警察局查獲涉嫌毒品危害防制
    條例毒品初步鑑驗報告單、法務部調查局九十三年三月八日
    調科壹字第六０００八０五一號鑑定通知書各一紙附卷可稽
    （參見臺灣板橋地方法院檢察署九十三年度毒偵字第九五一
    號偵查卷第十二頁、九十三年度核退毒偵第五四九號偵查卷
    第八頁）。此外，復有第一級毒品海洛因一包扣案可資佐證
    。被告自白與事實相符，其施用第一級毒品海洛因之犯行堪
    以認定。
二、第查，被告於八十七年間因施用第一級毒品海洛因案件，經
    臺灣士林地方法院以八十七年度毒聲字第六○二號裁定送勒
    戒處所觀察、勒戒後，認無繼續施用毒品之傾向，由臺灣士
    林地方法院檢察署檢察官於八十七年九月二十三日以八十七
    年度偵字第八六○三號不起訴處分確定；復於九十年間因施
    用第一級毒品海洛因案件，經臺灣士林地方法院以九十年度
    毒聲字第四四五號裁定送勒戒處所觀察、勒戒後，認有繼續
    施用毒品之傾向，經臺灣士林地方法院裁定令入戒治處所施
    以強制戒治，並經臺灣士林地方法院檢察署檢察官以九十年
    度毒偵字第六九六號聲請簡易判決，嗣經臺灣士林地方法院
    於九十年八月二十八日以九十年度訴字第三三五號判處有期
    徒刑十月，經其提起上訴，本院於九十年十一月二十七日以
    九十年上訴字第三四九二號駁回上訴確定等情，有上開不起
    訴處分書、聲請簡易判決處刑書、本院被告全國前案紀錄表
    在卷足憑。事證明確，被告施用毒品之犯行堪予認定，應予
    依法論科。
三、核被告甲○○所為，係犯毒品危害防制條例第十條第一項之
    施用第一級毒品海洛因罪，其施用毒品前後之持有毒品行為
    ，應為施用之高度行為所吸收，不另論罪。又被告先後多次
    施用海洛因之犯行，時間緊接，方法相同，所犯係構成要件
    相同之罪，顯係基於概括犯意反覆為之，為連續犯，應依刑
    法第五十六條之規定論以一罪，並加重其刑。公訴人認被告
    自九十三年一月起至同月底前亦有施用海洛因犯行，因無證
    據足以證明，惟因公訴人認該部分與上開論罪部分，有連續
    犯之裁判上一罪關係，本院爰不另為無罪之諭知。末查被告
    有如事實欄所示之前科及執行情形，有本院被告全國前案紀
    錄表一件在卷可按，其受有期徒刑執行完畢後，五年內再犯
    本件有期徒刑以上之罪，為累犯，應依刑法第四十七條規定
    加重其刑。
四、原審據以論科，固非無見。惟查：包裝扣案毒品之包裝袋並
    非毒品，原判決予以宣告沒收並銷燬，自有未合；且公訴人
    認被告自九十三年一月起至同年月底．施用海洛因部分，既
    因無證據足以證明而經原判決予以排除，惟原判決並未明
    該部分應為不另為無罪諭知之理由，判決理由尚有不備。被
    告空言上訴未附理由，固有未洽，惟原判決既有上開可議，
    自應由本院予以撤銷改判。審酌被告甲○○曾因施用毒品送
    勒戒所觀察、勒戒及強制戒治後，仍未能戒斷其施用毒品之
    惡習，再犯本件犯行，惟因施用毒品均僅係戕害其自己身心
    並無加害他人，再審酌其施用毒品時間之長短、犯後坦承犯
    行態度良好等一切情狀，量處如主文所示之刑，以資懲儆。
    扣案之第一級毒品海洛因一包（不含包裝袋，淨重零點零貳
    公克），不問屬於犯人與否，依毒品危害防制條例第十八條
    第一項前段規定，沒收銷燬之，包裝袋壹個係被告所有，供
    犯罪所用之物，應依法宣告沒收。
據上論斷，應依刑事訴訟法第三百六十九條第一項前段、第三百
六十四條、第三百七十一條、第二百九十九條第一項前段，毒品
危害防制條例第十條第一項、第十八條第一項前段，刑法第十一
條前段、第五十六條、第四十七條、第三十八條第一項第二款，
判決如主文。
本案經檢察官張秋雲到庭執行職務。
中　　華　　民　　國　　93　　年　　12　　月　　30　　日
                      臺灣高等法院刑事第四庭
                          審判長法  官  陳　榮　和
                                法　官  蔡　國　在
                                法　官  李  英  豪
上正本證明與原本無異。
如不服本判決，應於收受送達後十日內向本院提出上訴書狀，其
未敘述上訴之理由者並得於提起上訴後十日內向本院補提理由書
（均須按他造當事人之人數附繕本）。
                                書記官  鄭  信  昱
中　　華　　民　　國　　93　　年　　12　　月　　31　　日
附錄：本案論罪科刑法條全文
毒品危害防制條例第十條第一項：
施用第一級毒品者，處六月以上五年以下有期徒刑。
